臺灣高等法院刑事裁定
109年度抗字第595號
抗  告  人  
即  受刑人  卓川勝





上列抗告人即受刑人因沒入保證金案件，不服臺灣桃園地方法院
中華民國109年3月5日裁定（109年度聲字第693號），提起抗告
，本院裁定如下：
    主  文
原裁定撤銷。
檢察官之聲請駁回。
    理  由
一、原裁定意旨略以：受刑人卓川勝前因違反毒品危害防制條例
    案件（原審法院107年度審訴字第2008號、本院108年上訴字
    第1839號、最高法院108年台上字第4256號），於偵查中經
    臺灣桃園地方檢察署檢察官指定保證金新臺幣（下同）1萬
    元，並由具保人卓文東如數繳納現金後，將受刑人釋放。其
    後，受刑人前開毒品案件施用第一級毒品2次部分，經判決
    應執行有期徒刑1年2月確定在案。嗣檢察官合法傳喚受刑人
    到署執行，又發通知書促請具保人帶同受刑人到署執行，然
    受刑人並未到署執行，檢察官遂囑託桃園市政府警察局桃園
    分局拘提受刑人到署執行，然拘提無著，是受刑人經合法傳
    喚、拘提均未到案，可認定其確有逃匿之事實。從而，本件
    聲請與刑事訴訟法第118條、第119條之1第2項、第121條第1
    項之規定相符，應裁定將具保人繳納之保證金1萬元及實收
    利息均沒入之。
二、抗告意旨略以：受刑人於109年3月12日已入監服刑前開毒品
    案件，故具保人已無擔保之責任，另受刑人亦無逃亡之疑慮
    ，惟原審法院以受刑人有逃匿者之情形為由而沒入該保證金
    ，實有矛盾之處，於法未合。又被告係在109年3月12日已入
    監服刑之後，始於同年3月31日收到原審法院沒入保證金之
    裁定，故依法顯有不符，茲受刑人依法提出抗告，爰請求撤
    銷原裁定，更為有利受刑人之裁定云云。
三、按具保之被告逃匿者，應命具保人繳納指定之保證金額，並
    沒入之。不繳納者，強制執行。保證金已繳納者，沒入之。
    前項規定，於檢察官依第93條第3項但書及第228 條第4項命
    具保者，準用之，刑事訴訟法第118條定有明文。又按具保
    係以命具保人提出保證書及繳納相當數額保證金之方式，作
    為替代羈押之手段，而繳納保證金之目的，即在擔保被告按
    時出庭或接受執行，使訴訟程序得以順利進行，是沒入具保
    人繳納之保證金，應以被告「逃匿中」為其要件，如被告曾
    經逃匿，但於法院沒入保證金裁定「生效」前，業已緝獲或
    自行到案，即不得再以被告逃匿為由裁定沒入保證金（最高
    法院106年度台抗字第626號、106年度台非字第155號裁判意
    旨參照）。
四、經查：
(一)受刑人因違反毒品危害防制條例案件（原審法院107年度審訴字第2008號、本院108年上訴字第1839號、最高法院108年台上字第4256號），於偵查中經臺灣桃園地方檢察署檢察官指定保證金1萬元，並由具保人如數繳納現金後，將受刑人釋放，其後，受刑人前開毒品案件施用第一級毒品2次部分，經判決應執行有期徒刑1年2月確定在案。嗣檢察官傳喚受刑人到署執行，並發通知書促請具保人帶同受刑人到署執行，惟受刑人並未到署執行，檢察官遂囑託桃園市政府警察局桃園分局拘提受刑人到署執行，然拘提無著，檢察官乃以受刑人逃匿為由，向原審法院聲請沒入保證金，原審法院依檢察官聲請於109年3月5日裁定沒入保證金1萬元及實收利息，但因該裁定並非當庭所為而未宣示，乃分於109年3月17日送達檢察官、同月18日寄存送達具保人、同月31日送達受刑人，有臺灣桃園地方檢察署109年度執聲沒字第34號卷內所附之臺灣桃園地方檢察署傳喚受刑人到署執行之送達證書1紙、命具保人偕同受刑人到署執行之送達證書1紙、桃園市政府警察局桃園分局民國109年2月13日桃警分刑字第1090005918號函及所附拘票、報告書各1紙、國庫存款收款書、個人戶籍資料查詢結果2紙、在監在押紀錄表1份暨原審法院卷內所附之本院被告前案紀錄表1份、本院通緝記錄表1紙、原審法院送達證書（受刑人、具保、檢察官部分）各1份（見執行卷第5、6頁、第8至10頁、第14頁、第15至17頁、第11頁，原審卷第9至68頁、第69至70頁、第93頁、第95頁、第105頁）在卷可查。
(二)惟查，受刑人於109年3月12日即已入監執行之事實，有本院
    被告前案紀錄表1份（見本院卷第13至75頁）、本院在監在
    押全國紀錄表1紙（見本院卷第77至81頁）附卷可稽。揆諸
    前揭說明，受刑人既於原審裁定對外生效前，即因緝獲而到
    案執行，顯已非屬「逃匿中」之狀態，是原裁定所依憑之情
    事已有變更，即不得再以受刑人逃匿為由沒入保證金。從而
    ，原審法院未及查悉，仍裁定沒入上開保證金及實收利息，
    於法即有未合。抗告意旨指摘原裁定有所違誤，非無理由，
    應由本院將原裁定撤銷。
五、原裁定既有上開可議之處，既屬無可維持，應予撤銷，且為
    免徒增司法資源之浪費，爰由本院自為裁定，故審酌以上各
    情，認本件尚不符合沒入保證金之法定要件，檢察官之聲請
    為無理由，應予駁回。
據上論斷，應依刑事訴訟法第413條，裁定如主文。
中　　華　　民　　國　　109 　年　　4 　　月　　27　　日
     　　　　　　 刑事第十六庭  審判長法　官  葉騰瑞
                                      法　官  莊明彰
                                      法　官  廖紋妤
以上正本證明與原本無異。
不得再抗告。
                                      書記官  江珮菱
中　　華　　民　　國　　109 　年　　4 　　月　　28　　日